臺灣臺中地方法院民事裁定
111年度聲字第34號
聲  請  人  黃思穎  
上列聲請人因與相對人林金海、林琮祥間請求損害賠償事件(本
院110年度簡上字第441號)，聲請法官迴避，本院裁定如下： 
    主    文
聲請駁回。
    理    由
一、本件聲請意旨略以：聲請人（即上訴人）與被上訴人林金海
    、林琮祥間請求損害賠償事件即本院110年度簡上字第441號
    事件（下稱系爭事件），乃分由審判長法官許石慶審理；惟
    許石慶法官曾參與系爭事件之第一審即110年度中簡字第33
    號事件（下稱前審）之審理，聲請人原為前審案件之原告，
    於前審閱卷時發現筆錄內容與被告（即被上訴人）所為辯論
    內容有所落差，足認法官許石慶執行系爭事件之職務將有偏
    頗之虞，爰依法聲請法官許石慶迴避等語。
二、按「遇有下列各款情形，當事人得聲請法官迴避：一、法官
    有前條所定之情形而不自行迴避者。二、法官有前條所定以
    外之情形，足認其執行職務有偏頗之虞者。當事人如已就該
    訴訟有所聲明或為陳述後，不得依前項第二款聲請法官迴避
    。但迴避之原因發生在後或知悉在後者，不在此限。」，民
    事訴訟法第33條定有明文。查聲請人係於民國110年12月13
    日行準備程序當日，始知悉許石慶法官曾參與系爭事件之前
    審即110年度中簡字第33號事件之審理等情，經本院依職權
    調閱系爭事件含前審案卷查核屬實，則聲請人主張其聲請法
    官迴避之原因係知悉在後，符合民事訴訟法第33條第2項但
    書規定，當於法有據，合先敘明。
三、是以，依民事訴訟法第33條第1項規定，當事人聲請法官迴
    避，須法官有同法第32條所定之情形，而不自行迴避，或法
    官有其他情形，足認其執行職務有偏頗之虞為限。而按民事
    訴訟法第33條第1項第2款規定，當事人遇法官有第32條所定
    自行迴避以外之情形，足認其執行職務有偏頗之虞者，得聲
    請法官迴避。至所謂「足認法官執行職務有偏頗之虞」之情
    形，係指法官於訴訟之結果有利害關係或與當事人有交誼嫌
    怨或其他客觀原因事實，足使人疑其為不公平之審判者而言
    。亦即應以法官對於訴訟標的有特別利害關係，或與當事人
    之一造有密切之交誼或嫌怨，或基於其他情形客觀上足疑其
    為不公平之審判者為其原因事實。若僅憑當事人之主觀臆測
    ，或不滿法官進行訴訟遲緩，指摘法官指揮、進行訴訟程式
    不當，或認法官就聲明之證據不為調查、鑑定，則不得謂其
    有偏頗之虞。又法官僅於訴訟進行指揮不當，或容納一方當
    事人調查證據之聲請，或他方當事人聲明之證據不為調查，
    或於曉諭發問態度欠佳，不能認為執行職務有偏頗之虞，或
    僅於訴訟進行中有所指揮或裁判，致當事人一造不利，在當
    事人主觀上疑其有偏頗之虞者，自不得據為聲請迴避之原因
    （最高法院69年台抗字第457號判決、82年度台抗字第20號
    、86年度台抗字第265號、90年度台抗字第39號等裁定要旨
    參照）。另當事人主張之迴避原因，依同法第34條第2項、
    第284條之規定，應提出能即時調查之證據以釋明之。經核
    ，聲請人所舉其認法官許石慶執行職務有偏頗之虞而聲請法
    官迴避之事由，僅以其於前審閱卷時發現筆錄內容與被告（
    即被上訴人）所為辯論內容有所落差，其主觀上疑有不公，
    尚非系爭事件之承審法官對於訴訟標的有特別利害關係，亦
    非與當事人有密切之交誼或嫌怨，復無客觀上足疑有為不公
    平之審判者，此外，聲請人亦未提出其他即時可供調查之證
    據釋明承審法官對訴訟標的有特殊利害關係，或與當事人一
    造有密切之交誼或嫌怨，揆諸前揭說明及最高法院判例暨裁
    判意旨，尚不得認定系爭事件之前審簡易事件承審法官於執
    行系爭事件職務時恐有偏頗之虞甚明。從而，聲請人以民事
    訴訟法第33條第1項第2款規定聲請法官迴避，為無理由。
四、另按民事訴訟法第32條第7款規定，法官曾參與該訴訟事件
    之前審裁判或仲裁者，應自行迴避，不得執行職務；復按法
    官有前條所定之情形而不自行迴避者，得聲請法官迴避，同
    法第33條第1項第1款亦定有明文。再按民事訴訟法第32條第
    7款關於法官應自行迴避之規定，乃在使法官不得於其曾參
    與之裁判之救濟程序執行職務，以維審級之利益及裁判之公
    平。又按法官曾參與訴訟事件之前審裁判或更審前之裁判者
    ，應自行迴避；當事人聲請法官迴避，以有刑事訴訟法第18
    條第1款、第2款所列情形之一者為限。再刑事訴訟法第17條
    第8款所稱推事（法官）曾參與前審之裁判，係指同一推事
    ，就同一案件，曾參與下級審之裁判而言，司法院大法官會
    議釋字第178號解釋可資參照。又刑事訴訟法第17條第8款所
    規定法官曾參與前審之裁判者應迴避，惟此係指同一法官，
    就同一案件，曾參與下級審之裁定或判決者而言，如僅曾參
    與審判期日前之調查程序，並未參與該案之裁判，依法即毋
    庸自行迴避（最高法院90年台上字第7832號判例意旨參照）
    。基於同一法理，民事訴訟法第32條第7款之迴避亦應有其
    適用。又按「法官曾經參與訴訟事件之前審裁判者，應自行
    迴避，不得執行職務，固為民事訴訟法第32條第7款所明定
    。惟該所稱參與前審裁判應行迴避者，係指已參與下級審之
    裁判不能復參與上級審之裁判而言。至法官如僅參與前審之
    言詞辯論、調查證據、宣示裁判或訴訟進行中之裁定，或於
    起訴前發支付命令或為假扣押、假處分之裁定者，均與本案
    判決基礎無關，不得指為參與前審裁判。」，此有最高法院
    103年度台上字第2575號號民事判決意旨可參。
五、經查，聲請人於109年11月13日向本院起訴後，系爭事件之
    一審乃由許石慶法官為承辦法官，並曾參與110年2月8日至
    同年7月19日共4次之言詞辯論程序，該案嗣於110年9月6日
    因法官職務異動，改由法官郭妙俐更新審判程序，並由郭法
    官為承辦法官獨任審判、宣示判決並製作判決書，業據本院
    調閱本院110年中簡字第33號卷宗查核無誤，是足認許石慶
    法官於原審確僅曾參與該訴訟之言詞辯論、調查證據等程序
    無訛，參酌前揭最高法院判決意旨，均與本案判決基礎無關
    ，要難指為參與前審裁判至明。準此，是認本件聲請意旨，
    經核於法未合，不應准許。
六、依民事訴訟法第95條、第78條，裁定如主文。
中　　華　　民　　國　　111 　年　　2 　　月　　14　　日
                  民事第五庭    審判長法  官  陳文爵
                                      法  官  陳盈睿
                                      法  官  許惠瑜
上開正本係照原本作成。
如對本裁定抗告，須於本裁定送達後10日內向本院提出抗告狀（
須附繕本），並應繳納抗告費新臺幣1000元。
中　　華　　民　　國　　111 　年　　2 　　月　　15　　日
                                      書記官  高偉庭